最　高　行　政　法　院　裁　定
　　　　　　　　　　　　　　　　　　 96年度裁字第02038號
上　訴　人　新加坡商．生活製藥有限公司
代　表　人　肯尼士．高夫
訴訟代理人　黃靜嘉律師
被 上訴 人　經濟部智慧財產局
代　表　人　甲○○
上列當事人間因商標註冊事件，上訴人不服中華民國95年2月16
日臺北高等行政法院94年度訴字第836號判決，提起上訴，本院
裁定如下：
    主  文
上訴駁回。
上訴審訴訟費用由上訴人負擔。
　　理  由
一、按對於高等行政法院判決上訴，非以其違背法令為理由，不
    得為之，行政訴訟法第242條定有明文。是對於高等行政法
    院判決上訴，若未具體說明原判決違背何項法令、不適用或
    如何適用不當之具體情事，即非主張原判決違背法令以為上
    訴理由，其上訴為不合法。
二、本件上訴意旨略以：上訴人於民國（以下同）92年7月30日
    向被上訴人申請註冊之「SLIM WATER & DEVICE」商標（以
    下簡稱系爭商標）係上訴人首創使用於當時商標法施行細則
    第49條所定商品及服務分類表第32類之「汽水、調味汽水、
    碳酸水、碳酸飲料、蘇打水、礦泉水、蒸餾水、運動飲料、
    果汁、不含酒精的果汁、果菜汁、蔬果汁、濃縮果汁、綜合
    果汁、青草植物茶、纖維飲料、高纖飲料、果蔬纖維飲料、
    綜合植物飲料、健康醋」等商品上，廣泛行銷於市場，不惜
    鉅資，從事商品之廣告宣傳活動，成為社會大眾喜愛使用之
    著名品牌。因此，系爭商標已成為特別顯著之表徵，足以使
    相關消費者認識其為表彰商品之標識，並得藉以與他人之商
    品相區別，依商標法第23條第4項之規定，應准予註冊。系
    爭商標主要由「SLIM WATER」及「SLIM下方特殊水紋曲線」
    所組成，其中「SLIM WATER」具有特殊字體設計，總括商標
    全體，就其外觀、名稱、觀念加以觀察，並無商標法第23條
    第1項第2款規定之情形。「SLIM」的中文意思眾多，「些微
    的」、「不安心的」、「貧乏的」、「無聊的」「狡獪的」
    等，並非只有「苗條的」一個意思，因此該字並非上揭商品
    之說明及使用說明中常用的字，故系爭商標並無違反商標法
    第23條第1項第2款之規定，其為「無特定意義字及圖形」之
    組合。被上訴人認定其為「苗條的水」完全未依法總括商標
    全體，就其外觀、名稱、觀念加以觀察，實乃專斷之論。況
    被上訴人以說明性文字結合其他外文申請註冊，指定使用於
    商品者，亦不乏其例，被上訴人未加深究，即駁回本案，亦
    屬草率不當。又商標法第23條第1項第2款所謂「商品之說明
    」係指商標圖樣之文字、圖形、記號、顏色組合或其聯合式
    ，依一般社會通念，係指商品本身之說明或與商品本身之說
    明有密切關聯而言，不以一般製造、經銷該項商品者所共同
    使用為必要，有本院73年度判字第682號判決意旨所明示。
    商標法第23條第1項第2款之規定旨在維護同業間之公平競爭
    ，避免一般用於表示商品之名稱、形狀、品質、功用或說明
    文字、圖形由一人專用而失公允，然若過分擴張說明性商標
    之認定範圍，則會侵害到商標法所保護之暗示性商標範疇，
    故如何認定商標圖樣是否為商品之說明，乃極重要之課題，
    一商標究係說明性商標抑或暗示性商標之判斷，並不能僅憑
    一般人主觀、本能之反應，而需透過經驗累積而成之判斷標
    準檢驗，方為客觀，如：（一）商品購買者需要運用多少想
    像力，才能從商標直接獲得商品或服務品質、成分或特性之
    訊息？（二）該商標是否直接傳達有關商品或服務的特性、
    功能、品質或成分真實且明確的概念予消費者？（三）同業
    間之使用程度及情形如何？亦即其他同業是否也使用該用語
    來描述其商品？（四）該商標文字於字典上所載明之意義是
    否即為商品品質、內容等？依照上述標準加以審視，本案「
    SLIM」的中文意思眾多，並非只有「苗條的」一個意思，因
    此這個字並非上述商品之說明中常用的字，故並無違反商標
    法第23條第1項第2款之規定云云。核其狀述內容無非指摘原
    處分違誤，或重述其在原審業經主張而為原判決摒棄不採之
    陳詞，然未具體指明原判決確有違背法令之情事，依首開規
    定及說明，其上訴為不合法，應予駁回。
三、依行政訴訟法第249條第1項前段、第104條、民事訴訟法第
    95條、第78條，裁定如主文。
中　　華　　民　　國　　96　　年　　9　　 月　　13　　日
                  第四庭審判長法  官　鍾　耀　光
                              法  官  鄭  小  康
                              法  官　王　德　麟
                              法  官　黃　清　光
                              法  官　吳　慧　娟
以  上  正  本  證  明  與  原  本  無  異
中　　華　　民　　國　　96　　年　　9　　 月　　14　　日
　　　　　　　　　　　　　　　書記官　張　雅　琴
